【裁判字號】    99,交聲,160
【裁判日期】    990506
【裁判案由】    交管條例聲異
【裁判全文】
臺灣板橋地方法院交通事件裁定         99年度交聲字第160號
原處分機關  交通部公路總局臺北區監理所板橋監理站
異  議  人
即受處分人  甲○○
上列異議人因違反道路交通管理處罰條例案件，對於交通部公路
總局臺北區監理所板橋監理站民國民國99年1 月11日所為之板監
裁字第裁41-C00000000號所為之裁決處分（原舉發案號：臺北縣
政府警察局北縣警交大字第C00000000 號）所為之裁決處分，聲
明異議，本院裁定如下：
   主  文
原處分撤銷。
甲○○汽車駕駛人，行經有燈光號誌管制之交岔路口闖紅燈，處
罰鍰新臺幣壹仟捌佰元，併記違規點數點。
    理  由
一、原處分意旨略以：本件異議人即受處分人甲○○於民國98年
    11月25日凌晨1 時48分許，騎乘李秀玉所有之車號G7P-098
    號普通重型機車，在臺北縣蘆洲市○○○○道路洪一路與疏
    洪四路口，因「2 輛以上汽車共同在道路上競駛」之違規，
    由臺北縣政府警察局蘆洲分局員警攝影採證後逕行掣單舉發
    ，並經原處分機關依道路交通管理處罰條例第43條第3 項之
    規定裁處異議人罰鍰新台幣（下同）3 萬元，吊銷其駕駛執
    照，3 年內不得考領駕駛執照。
二、異議意旨略以：異議人僅係與友人騎乘機車一同出遊，並無
    競駛行為等語。
三、按2 輛以上之汽車共同違反第1 項規定，或在道路上競駛、
    競技者，處汽車駕駛人新臺幣3 萬元以上9 萬元以下罰鍰，
    並當場禁止其駕駛及吊銷其駕駛執照；汽車駕駛人有第1 項
    第1 款、第2 款或前項行為者，並吊扣該汽車牌照3 個月；
    汽車駕駛人違反第1 項、第3 項規定者應接受道路交通安全
    講習；又汽車駕駛人，行經有燈光號誌管制之交岔路口闖紅
    燈者，處新臺幣1800元以上5400元以下罰鍰；汽車駕駛人之
    行為有下列情形之一，當場不能或不宜攔截製單舉發者，得
    逕行舉發：一、闖紅燈或平交道。二、搶越行人穿越道。三
    、在道路收費停車處所停車，不依規定繳費。四、不服指揮
    稽查而逃逸，或聞消防車、救護車、警備車、工程救險車之
    警號不立即避讓。五、違規停車或搶越行人穿越道，經各級
    學校交通服務隊現場導護人員簽證檢舉。六、行經設有收費
    站、地磅之道路，不依規定停車繳費或過磅。七、經以科學
    儀器取得證據資料證明其行為違規。道路交通管理處罰條例
    第43條第3項、第4項前段、第5項前段、第53條第1項、第7
    條之2第1項分別定有明文。又道路交通管理處罰條例第43
    條第3項所指「2輛以上之汽車在道路上競駛者」，應係指2
    輛以上汽車有相互超越追逐、競賽比快，而於競速過程中，
    2輛車或為並行競駕或為互相超越者而言。另依行政罰法第
    24條第1項規定，一行為違反數個行政法上義務規定而應處
    罰鍰者，依法定罰鍰額最高之規定裁處。但裁處之額度，不
    得低於各該規定之罰鍰最低額。
四、經查：本件舉發機關及原處分機關固均認異議人有競駛之違
    規事實而予以舉發、裁罰，惟本院依職權向臺北縣政府警察
    局蘆洲分局函詢本件於舉發當時之蒐證錄影帶並針對車牌「
    G7P-098 」號機車「並行」、「闖紅燈」、「競駛」等違規
    情節擷取相關畫面，經其回函檢附蒐證光碟1 片及採證照片
    8 幀。然經本院勘驗臺北縣政府警察局蘆洲分局回函檢附蒐
    證光碟結果：「光碟播放顯示1 分10秒始，一群機車在路口
    往左迴轉，機車數量陸續增多，並在蒐證警車前並駛，警車
    已鳴警笛在後追趕，於3 分13秒始，車牌號碼G7P-098 號機
    車（下稱異議人）出現於畫面中，於3 分13秒至3 分43秒畫
    面內容，異議人與其他機車保持並駛，異議人與並駛之機車
    駕駛人有長時間交談之行為，顯示有相同之駕駛目的。於4
    分3 秒至4 分10秒，異議人於該路口與其他機車同時闖紅燈
    穿越路口。於5 分6 秒至5 分13秒、6 分39秒至6 分45秒，
    畫面中異議人與其他機車有並駛行為，然因手持攝影之晃動
    、對焦不清、路面陰暗等因素，在蒐證光碟中，無從辨別異
    議人有與其他機車競技、競速之行為。」有本院勘驗筆錄1
    份在卷可憑，並未能確認車牌號碼G7P-098 號機車有與其他
    車輛在道路上有相互超越追逐、競賽比快，而於競速過程中
    ，二輛車或為並行競駕或為互相超越之情事。是本件依科學
    儀器取得之證據資料未能證明裁決處分所指之時、地，車牌
    號碼G7P-098 號機車之駕駛人確實有「二輛以上之汽車在道
    路上競駛」之違規情事，原處分機關就此未予詳查，據以裁
    罰，尚有未洽。
五、從而，本件異議為有理由，原處分機關所為之本件裁決處分
    應予撤銷，然原舉發單「違規事實」欄既載有「在道路上並
    （誤繕為『併』）行」、「並有闖紅燈」等情事，堪認原舉
    發單位就異議人闖紅燈等其他違規行為亦有逕行舉發之意，
    而原處分機關無非係依上揭行政罰法第24條第1 項規定，始
    依法定罰鍰額最高之「競駛」規定裁處。異議人雖未經證明
    有「競駛」行為，然既有業經舉發之「闖紅燈」違規行為經
    舉證屬實，應由本院另依首揭道路交通管理處罰條例第53條
    第1 項、第63條第1 項第3 款規定及99年3 月5 日施行之「
    違反道路交通管理事件統一裁罰基準表」之規定，自為裁罰
    如主文第二項所示，以期適法。
據上論斷，應依道路交通管理處罰條例第87條第2 項，道路交通
案件處理辦法第20條前段，裁定如主文。
中    華    民    國    99    年    5     月    6     日
                  交通法庭  法  官  王偉光
以上正本證明與原本無異
如不服本裁定應於送達後5日內向本院提出抗告狀
                            書記官  陳宥伶
中    華    民    國    99    年    5     月    7     日

司法院資訊處製作；財團法人民間司法改革基金會備份。
